【裁判字號】    89,上易,40
【裁判日期】    890517
【裁判案由】    拆屋還地
【裁判全文】
臺灣高等法院高雄分院民事判決      八十九年度上易字第四０號
      上  訴  人  屏東縣車城鄉公所
      法定代理人  甲○○
      被  上訴人  乙○○○
      訴訟代理人  黃璽麟律師
                  洪耀臨律師
右當事人間拆屋還地事件，上訴人對於中華民國八十八年十二月二十一日臺灣屏東地
方法院八十八度年訴字第八二六號第一審判決提起上訴，本院判決如左：
      主      文
上訴駁回。
第二審訴訟費用由上訴人負擔。
      事      實
甲、上訴人方面：
一、聲明：求為判決
  (一)原判決廢棄。
  (二)被上訴人在第一審之訴及假執行之聲請均駁回。
  (三)訴訟費用由被上訴人負擔。
二、陳述：除與原判決書記載相同者，予以引用外，補稱：
  (一)系爭地原為案外人徐賀所有，於興建社區活動中心時，當知上訴人之建築行為，
    對（若）使用其地，未為所有權之主張，足證原地主亦存奉獻土地，供建社區活
    動中心之心意，則上訴人使用系爭地為和平善意，原地主所同意認可也。
  (二)被上訴人於民國八十六年四月一日始承購案外人徐賀所有之地，之前已同意認可
    供上訴人興建社區活動中心之系爭地，亦包括其中同時售予，其時承購之地已無
    完整，則被上訴人購此土地自應承受此一事實。
  (三)若被上訴人對此一有瑕疵之土地交易，認為付出金錢與所得土地代價不相當時，
    理因向原售地之案外人徐賀討回，焉有向上訴人請求之事。
  (四)上訴人為善意第三者（如是視之）興建社區活動中心，供社區數百民眾使用，耗
    資頗鉅，為系爭地之數十倍或百倍之價值，為公眾法益，豈可與系爭地相提並論
    。
乙、被上訴人方面：
一、聲明：求為判決
  (一)上訴駁回。
  (二)訴訟費用由上訴人負擔。
二、陳述：除與原判決書記載相同者，予以引用外，補稱：
  (一)被上訴人否認系爭土地前所有權徐賀曾同意上訴人就系爭土地起造興建「射寮社
    區活動中心」，上訴人就此有利於己之事實，依民事訴訟法第二百七十七條規定
    ，自應負舉證責任。
  (二)退而言之，揆諸最高法院五十九年台上字第二四九０號判例：「使用借貸，非如
    租賃之有民法第四百二十五條之規定。縱令上訴人之前手將房屋及空地，概括允
    許被上訴人等使用，被上訴人等要不得以上訴人之前手，與其訂有借貸契約，主
    張對現在之房地所有人即上訴人有使用該房地之權利。」職是之故，上訴人之主
    張亦顯無理由。
      理      由
二、本件被上訴人起訴主張：緣坐落屏東縣車城鄉○○段一０五之十一及同段一０四
    地號土地均為所有，詎竟遭上訴人無權占有，於前開建造未辦理保存登記之「射
    寮社區活動中心」並舖設水泥地，爰依民法第七百六十七條之規定，訴請上訴人
    拆除地上物並將占有土地返還被上訴人。而上訴人則以：上訴人確於前開土地上
    建造未辦理保存登記之「射寮社區活動中心」，提供鄉民使用，目前系爭建物係
    屬鄉產，而由上訴人管理，惟所占用之土地均經原地主同意無償使用，則上訴人
    並非無權占有，又系爭建物建造迄今，已逾二十載，是被上訴人之請求權應已罹
    於時效等語，資為抗辯。
二、查被上訴人主張系爭土地為其所有，而上訴人現占用系爭土地如附圖所示編號Ａ
    、Ｂ、Ｃ部分建造未辦理保存登記之「射寮社區活動中心」並舖設水泥地使用之
    事實，業據其提出與所述相符之土地登記簿謄本二件為證，且為上訴人所不爭執
    ，復經原審至現場勘驗明確，並囑託屏東縣恆春地政事務所派員實施測量，有勘
    驗筆錄及複丈成果圖在卷可按，堪認被上訴人此部分之主張為實在。至上訴人雖
    抗辯：占有系爭土地係經原地主同意無償使用，又該活動中心建造迄今，已逾二
    十載，是被上訴人之請求權已罹於時效云云，惟此已為被上訴人所否認。按當事
    人主張有利於己之事實者，就其事實有舉證之責任，民事訴訟法第二百七十七條
    定有明文；查本件上訴人並未能舉證證明其占有使用前揭土地係經原地主同意無
    償提供使用，本院依職權傳訊證人即原地主徐賀到庭結證稱車城鄉公所建築射寮
    社區活動中心，佔用到伊土地，伊並不知情，也未指系爭土地給車城鄉公所使用
    等語在卷，上訴人主張原地主捐獻該系爭土地給車城鄉公所使用云云，尚非可採
    ，次按已登記不動產所有人之回復請求權、除去妨害請求權，並無民法第一百二
    十條消滅時效規定之適用，此業經司法院大法官會議著有釋字第一０七號及一六
    四號解釋可資參照。經查，系爭二筆土地均屬已登記所有權人名義之土地，此有
    土地登記簿謄本等件附卷足稽，揆諸前揭說明，前開土地並無民法消滅時效規定
    之適用，則上訴人此部分辯解，亦非足取。
三、查上訴人並無占有使用系爭二筆土地之正當權源等情，已如前述，從而，被上訴
    人本於所有權人之地位，依民法第七百六十七條之規定，訴請上訴人應將坐落屏
    東縣車城鄉○○段一０五之十一地號土地上，如附圖所示Ａ部分面積一平方公尺
    ，及坐落同段一０四地號土地上，如附圖所示Ｂ部分面積十三平方公尺及Ｃ部分
    面積四十七平方公尺土地上之地上物拆除後，並將土地交還被上訴人，於法尚無
    不合，所訴應予准許。原審為上訴人敗訴之判決，核無違誤，上訴論旨求予廢棄
    為無理由，應予駁回。
四、據上論結，本件上訴為無理由，依民事訴訟法第四百四十九條第一項、第七十八
    條，判決如主文。
中      華      民      國    八十九    年      五      月     十七     日
                                      臺灣高等法院高雄分院民事第三庭
~B1審判長法官  王憲義
~B2法      官  賴玉山
~B3法      官  張明振
右為正本係照原本作成。
不得上訴。
中      華      民      國    八十九    年      五      月     十九     日
~B法院書記官  梁美姿
                                                                    Ｊ


司法院資訊處製作；財團法人民間司法改革基金會備份。
